臺灣臺北地方法院簡易民事判決
111年度北簡字第7545號
原      告  天下生活事業有限公司

法定代理人  林子皓
訴訟代理人  呂宥德
被      告  張彩鳳


上列當事人間請求損害賠償事件，本院於民國111年7月19日言詞
辯論終結，判決如下︰
    主      文
原告之訴駁回。
訴訟費用新臺幣壹仟貳佰貳拾元由原告負擔。
    事實及理由
一、本件兩造合意以本院為第一審管轄法院，有新北市八里區下
    庄公有零售市場攤（鋪）位租用契約（下稱系爭租約）第13
    條附卷可參〔見臺灣士林地方法院110年度士簡調字第1417號
    卷（下稱士林地院卷）第18頁〕，依民事訴訟法第24條規定
    ，本院自有管轄權。又被告經合法通知，未於言詞辯論期日
    到場，核無民事訴訟法第386條各款所列情事，爰依原告聲
    請，由其一造辯論而為判決。
二、原告主張：原告受新北市政府委託經營管理新北市八里區下
    庄公有零售市場（下稱下庄市場），並對下庄市場之公物及
    設備負有保管維護之義務，被告向原告承租下庄市場之鋪位
    ，雙方並訂有系爭租約；於民國110年9月11日上午5時半許
    ，因被告之車輛進入下庄市場時，碰撞市場鐵捲大門，造成
    巨響及鐵捲門損壞，驚嚇其他攤商，但被告當時心存僥倖，
    未告知原告並商議後續處理事宜，隨後又再次駕車碰撞鐵捲
    門，導致鐵捲門嚴重變形無法關閉；因下庄市場鐵捲大門無
    法正常關閉，事涉下庄市場全體攤商之財產安全，經原告委
    請3家廠商至現場評估，3家廠商一致認為鐵捲大門嚴重變形
    ，已無法修理，只能更換新品，為保障其他攤商之權益，原
    告已先行更換損壞之市場鐵捲大門，並為此支出費用總計新
    臺幣（下同）119,438元；依系爭租約第8條：「承租人對租
    賃物及其附屬設備，應妥善管理維護，如有毀損，不論其為
    故意或過失所致，均應負責回復原狀或依照出租人規定價格
    予以賠償」約定，及民法第184條第1項前段：「因故意或過
    失，不法侵害他人之權利者，負損害賠償責任」規定，爰起
    訴請求被告賠償損害等語。並聲明：被告應給付原告119,43
    8元，及自起訴狀繕本送達被告之翌日起至清償日止，按年
    息5%計算之利息。
三、被告則以：對於兩造簽訂系爭租約並不爭執，惟系爭租約第
    8條所稱之租賃物及其附屬設備，應不包括本件下庄市場鐵
    捲大門，且監視錄影畫面之車輛車主或車輛駕駛，均非為被
    告或被告之員工等語，做為答辯。並聲明：原告之訴駁回。
四、得心證之理由：
　㈠兩造於110年2月2日簽訂系爭租約，由被告向原告承租下庄市
    場第27、28號（鋪）位壹處，做為營業使用，租賃期間自11
    0年2月1日起至112年1月31日止，系爭租約第8條約定：「承
    租人對租賃物及其附屬設備，應妥善管理維護，如有毀損，
    不論其為故意或過失所致，均應負責回復原狀或依照出租人
    規定價格予以賠償」等情，有系爭租約在卷可稽（見士林地
    院卷第14頁至第18頁），兩造均不爭執（見士林地院卷第8
    頁、本院卷第36頁），可信為真正。
　㈡按損害賠償之債，以有損害之發生及有責任原因之事實，並
    二者之間，有相當因果關係為成立要件，如不合於此項成立
    要件者，即難謂有損害賠償請求權存在（最高法院110年度
    台上字第3170號、第1808號、第1412號判決意旨參照）。主
    張侵權行為損害賠償請求權之人，對於侵權行為之成立要件
    應負舉證責任（最高法院110年度台上字第2968號、108年度
    台上字第1990號判決意旨參照）。次按侵權行為，即不法侵
    害他人權利之行為，屬於所謂違法行為之一種，債務不履行
    為債務人侵害債權之行為，性質上雖亦屬侵權行為，但法律
    另有關於債務不履行之規定，故關於侵權行為之規定，於債
    務不履行不適用之；申言之，有關債務人侵害債權之行為，
    依法規競合之理論，債權人應優先適用債務不履行之規定，
    而不得適用侵權行為之規定請求（最高法院111年度台上字
    第115號、108年度台上字第984號、104年度台上字第418號
    判決意旨參照）。損害賠償責任成立之所謂可歸責性，於契
    約責任與侵權行為責任，係二不同概念；契約債務不履行責
    任為注意義務之違反，侵權行為責任因權利之不可侵犯性，
    當對他人之權利造成損害時，除有阻卻違法事由外，否則行
    為即為不法（最高法院110年度台上字第1334號判決意旨參
    照）。又民事訴訟如係由原告主張權利者，應先由原告負舉
    證之責，若原告先不能舉證，以證實自己主張之事實為真實
    ，則被告就其抗辯事實即令不能舉證，或其所舉證據尚有疵
    累，亦應駁回原告之請求（最高法院110年度台上字第1096
    號、109年度台上字第123號、108年度台上字第129號判決意
    旨參照）。民事訴訟負舉證責任之一方，不能提出使法院就
    應證事實形成確切之心證時，即應對其未就利己事實盡舉證
    責任一事，承擔不利益之結果（最高法院107年度台上字第2
    077號判決意旨參照）。
　㈢原告主張於110年9月11日上午5時半許，因被告之車輛進入下
    庄市場時，碰撞市場鐵捲大門，造成巨響及鐵捲門損壞，隨
    後被告又再次駕車碰撞鐵捲門，導致鐵捲門嚴重變形無法關
    閉，經原告委請3家廠商至現場評估，一致認為鐵捲大門嚴
    重變形，已無法修理，只能更換新品，原告已先行更換損壞
    之市場鐵捲大門，並為此支出費用總計119,438元，依系爭
    租約第8條及民法第184條第1項前段規定，請求被告給付等
    語（見士林地院卷第8頁至第9頁）。惟為被告否認，並以前
    揭情詞置辯（見本院卷第36頁至第37頁、第64頁至第65頁）
    。經查，原告就其主張被告有損害之行為，固提出監視錄影
    光碟為憑，然於本院審理時詢問：「對於原告110年12月16
    日起訴狀後附之原證2錄影光碟，長度為2分鐘，有自小貨車
    倒車進門影像，惟車牌號碼不明，有何補充？」（見本院卷
    第79頁），原告係答稱：「錄影光碟所示的影像，車牌號碼
    確實不明，原告也有請求被告提供錄影光碟內容所示自小貨
    車之司機聯絡方式，但多次都聯絡不上，原告也有請被告轉
    告該司機至原告辦公室進行協調，但都沒有下文」（見本院
    卷第80頁），並對於前揭筆錄記載之內容，陳稱符合原告之
    陳述等語（見本院卷第80頁）。準此，依原告所提出之監視
    器錄影光碟影像內容，尚無從據以認定被告即為前開自小貨
    車所有權人，及前開自小貨車駕駛人係被告之受僱人，而有
    原告指摘之違反系爭租約第8條約定，或民法第184條第1項
    前段規定之行為。此外，復未據原告就被告或其受僱人究有
    何違反系爭租約第8條約定之債務不履行，或有何故意或過
    失，不法侵害原告權利之行為等情，舉證證明之，以實其說
    ，依舉證責任分配原則，原告主張依系爭租約第8條約定、
    民法第184條第1項前段規定，請求被告負損害賠償之責云云
    ，於法自有未合，核屬無據，不應准許。
五、綜上所述，原告起訴請求被告應給付119,438元，及自起訴
    狀繕本送達被告之翌日起至清償日止，按年息5%計算之利息
    ，為無理由，應予駁回。
六、本件事證已臻明確，兩造其餘攻擊防禦及證據方法，於本判
    決結果不生影響，爰不一一論述，附此說明。
七、訴訟費用負擔之依據：民事訴訟法第78條。本件訴訟費用額
    ，依後附計算書確定如主文所示金額。
中　　華　　民　　國　　111 　年　　7 　　月　　26　　日
                  臺北簡易庭    法  官  詹慶堂
計算書
項　　　　目             金 　額（新臺幣）　　   備註
第一審裁判費　　　       1,220元
合　　　　計　　　       1,220元
上列正本係照原本作成。
如不服本判決，應於判決送達後20日內向本院提出上訴狀（須按
他造當事人之人數附繕本）。如委任律師提起上訴者，應一併繳
納上訴審裁判費。
中　　華　　民　　國　　111 　年　　7 　　月　　26　　日
            　　　　　　　　    書記官  馬正道